臺灣臺南地方法院刑事判決
109年度訴字第1140號
公  訴  人  臺灣臺南地方檢察署檢察官
被      告  祐騏環保科技有限公司


兼  代表人  郭姵愉



上  一  人
選任辯護人  林仲豪律師
被      告  吳東泰



選任辯護人  郭達鴻律師
上列被告因廢棄物清理法案件，經檢察官提起公訴（108年度偵
字第16476號、108年度偵字第16477號、109年度偵字第13043號
），被告於本院行準備程序中就被訴事實為有罪之陳述，經合議
庭裁定改由受命法官獨任依簡式審判程序審理，判決如下：
    主  文
一、郭姵愉共同犯廢棄物清理法第四十六條第四款前段之非法清
    理廢棄物罪，處有期徒刑壹年捌月；未扣案之犯罪所得新臺
    幣貳拾萬捌仟元沒收，於全部或一部不能沒收或不宜執行沒
    收時，追徵其價額。又共同犯廢棄物清理法第四十六條第一
    款之任意棄置有害事業廢棄物罪，處有期徒刑壹年壹月；未
    扣案之犯罪所得新臺幣貳萬伍仟元沒收，於全部或一部不能
    沒收或不宜執行沒收時，追徵其價額。
二、吳東泰共同犯廢棄物清理法第四十六條第四款前段之非法清
    理廢棄物罪，處有期徒刑壹年捌月；未扣案之犯罪所得新臺
    幣貳拾萬捌仟元沒收，於全部或一部不能沒收或不宜執行沒
    收時，追徵其價額。又共同犯廢棄物清理法第四十六條第一
    款之任意棄置有害事業廢棄物罪，處有期徒刑壹年壹月；未
    扣案之犯罪所得新臺幣貳萬伍仟元沒收，於全部或一部不能
    沒收或不宜執行沒收時，追徵其價額。
三、祐騏環保科技有限公司因其負責人、受僱人執行業務犯廢棄
    物清理法第四十六條第四款前段之非法清理廢棄物罪，處罰
    金新臺幣參拾萬元。又因其負責人、受僱人執行業務犯廢棄
    物清理法第四十六條第一款之任意棄置有害事業廢棄物罪，
    處罰金新臺幣壹拾萬元。    
    事  實
一、郭姵愉自106年8月間起擔任祐騏環保科技有限公司（址設：
    臺南市○○區○○路0段000○0號1樓，下稱祐騏公司）之負責人
    ，吳東泰為祐騏公司雇用之司機，其等均知悉從事廢棄物清
    除、處理業務，應向直轄市、縣（市）主管機關或中央主管
    機關委託之機關申請核發公民營廢棄物清除、處理機構許可
    文件後，始得從事清除、處理廢棄物之業務，未經主管機關
    核發廢棄物清除許可文件，亦未經主管機關許可於所承租之
    土地堆置廢棄物，即不得非法清理廢棄物，並不得提供土地
    堆置廢棄物，吳東泰於民國102年12月1日以其前妻許瓊文之
    名義與臺南市○○區○○段000號地號土地之地主、即不知情之
    吳智強（業由檢察官為不起訴處分確定）訂立租約。郭姵愉
    、吳東泰共同基於未經主管機關許可，提供土地堆置廢棄物
    、未領有廢棄物清除、處理許可文件，從事廢棄物貯存、清
    除之犯意聯絡，由郭姵愉於106年間某日與吳智強續訂立租
    約，承租上址以堆置廢棄物，並自106年8月起，負責記錄帳
    目、會計等文書工作，吳東泰則負責聯繫不同建築工地，以
    每車載運5噸含磚廢棄物收取新臺幣（下同）2000至2500元
    之價格、不含廢磚之廢棄物每車5噸收取費用5500至6000元
    之價格，為不詳人清除一般事業廢棄物後，堆置於上開土地
    上，共計約3600立方公尺。又郭姵愉係臺南市○○區○○段000
    號地號土地（土地所有權人係郭姵愉之父親郭志誠，郭志誠
    不知情）之管理人，明知未經主管機關許可，不得提供土地
    堆置廢棄物，竟基於非法提供土地堆置廢棄物之犯意，於10
    7年9月間某日，提供安南區溪南段446號地號土地，供祐騏
    公司堆置內含磚、瓦、混凝土碎片等建築物拆除工程所生營
    建混合物之一般事業廢棄物。郭姵愉、吳東泰共同基於未領
    有廢棄物清除、處理許可文件，從事廢棄物貯存、清除之犯
    意聯絡，為不詳之人清除營建廢棄物後，堆置於安南區溪南
    段446號地號土地上，共計約4至5車次之營建廢棄物。嗣因
    行政院環保署環境督察總隊南區環境督察大隊及臺南市政府
    環境保護局接獲檢舉，分別於107年10月9日，前往安南區溪
    南段446號地號土地稽查，發現堆置營建混合物；再於107年
    12月5日，前往安南區淵中段242號地號土地稽查，發現堆置
    營建混合物，並經內政部警政署保安警察第七總隊第三大隊
    調查，於108年1月8日、108年2月26日通知郭姵愉、吳東泰
    製作筆錄，始悉上情。
二、郭姵愉、吳東泰均明知祐騏公司係於108年7月1日方取得臺
    南市政府核發之乙級廢棄物清除許可證，僅得合法清運一般
    廢棄物及一般事業棄物，不得清除有害事業廢棄物，竟共同
    基於任意棄置有害事業廢棄物、非法提供土地堆置廢棄物、
    未領有(甲級)廢棄物清除、處理許可文件，從事廢棄物清理
    之犯意聯絡，由郭姵愉負責記帳、收帳等文書工作，吳東泰
    則負責聯繫載運，於108年9月9日、9月11日，以共計5萬元
    之代價，至永康區振興路某防水工程公司，清除載運含有閃
    火點為攝氏溫度40度、屬於易燃性有害事業廢棄物之不明廢
    液塑膠桶共計6車次，並將該批有害事業廢棄物堆置於臺南
    市○○區○○段000號地號土地上。嗣臺南市政府環境保護局因
    前揭事實欄一之案件，於108年9月25日至安南區淵中段242
    號地號土地稽查，發現該批塑膠桶廢液，採樣送檢，檢驗採
    樣結果為閃火點之檢測值係40℃（標準值＜60℃)、屬易燃性有
    害事業廢棄物，始查悉上情。
三、案經臺南市政府告發暨內政部警政署保安警察第七總隊第三
    大隊報告、臺南市調查處移送臺灣臺南地方檢察署檢察官偵
    查起訴。
    理  由
壹、被告郭姵愉、吳東泰、祐騏環保科技有限公司所犯係死刑、
    無期徒刑、最輕本刑為3年以上有期徒刑以外之罪，亦非高
    等法院管轄第一審案件，其於準備程序進行中，先就被訴事
    實為有罪之陳述，經本院告知簡式審判程序之旨，並聽取檢
    察官及被告之意見後，依刑事訴訟法第273條之1第1項之規
    定，由本院合議庭裁定進行簡式審判程序。是依刑事訴訟法
    第273條之2規定，本件之證據調查，不受同法第159條第1項
    、第161條之2、第161條之3、第163條之1及第164條至第170
    條規定之限制，合先敘明。
貳、認定犯罪事實所憑之證據及理由：
一、上揭事實，業據被告吳東泰於警詢、偵訊與本院審理中坦認
    在卷、被告郭姵愉於本院審理時坦承不諱，核與證人吳智強
    於警詢、偵訊中證稱被告郭姵愉、吳東泰2人確有將廢棄物
    、廢液塑膠桶堆置於安南區淵中段242號地號土地上等語（
    警一卷第43至45頁、調查卷第67至69頁、偵三卷第227至229
    頁）之情節大致相符，亦經證人即祐騏公司之司機賈明忠於
    法務部調查局證述明確（調查卷第77至80頁），並有【溪南
    段446地號】臺南市政府環境保護局環保報案中心陳情案件
    處理電腦管制單1紙（警一卷第37至39頁）、臺南市政府環
    境保護局公害案件107年10月9日稽查工作紀錄與照片1份­­
    【稽查編號14至w394762】(警一卷第41至45頁）、臺南市政
    府環境保護局公害案件107年10月11日稽查工作紀錄與照片1
    份。【稽查編號14至W394719】(警一卷第47至53頁）、臺南
    市政府環境保護局公害案件107年10月16日稽查工作紀錄1份
    【稽查編號14至w394728】(警一卷第59至60頁）、臺南市○○
    區○○段000地號土地第一類謄本1份（警一卷第80頁）、行政
    院環境保護署車籍查詢資料共4份(警二卷第39至42頁）、臺
    南市○○區○○段000地號土地租賃契約1份（警二卷第55至59頁
    ）、臺南市○○區○○段000地號土地第一類謄本1紙（警二卷第
    63頁）、【淵中段242地號】臺南市政府環境保護局環保報
    案中心陳情案件處理電腦管制單1紙（警二卷第69頁）、臺
    南市政府環境保護局公害案件107年12月5日稽查工作紀錄1
    份【稽查編號14至w401515】(警二卷第73頁）、臺南市政府
    環境保護局公害案件107年11月29日稽查工作紀錄1份【稽查
    編號14至w401245】(警二卷第74頁）、臺南市政府環境保護
    局圖片檔案資料6張（警二卷第75至77頁）、行政院環境保
    護署環境督察總隊南區督察大隊108年11月4日紀錄1份(調查
    卷第35至40頁）、臺南市政府環境保護局108年11月25日環
    事字第1080129172號暨檢附臺南市○○區○○段000地號廢棄物
    採樣之正修科技大學超微量研究科技中心檢測報告1份(調查
    卷第41至43頁）、臺灣檢驗科技股份有限公司高雄分公司廢
    棄物樣品檢驗報告1紙（調查卷第44頁）、臺灣檢驗科技股
    份有限公司廢棄物閃火點檢驗記錄表1紙（偵三卷第53頁）
    、行政院環保署環境督察總隊南區督察大隊108年9月25日紀
    錄1份(調查卷第53至55頁）、【溪南段446地號】臺南市政
    府環境保護局圖片檔案資料6張（偵三卷第65頁）、臺灣臺
    南地方檢察署108年11月4日現場稽查勘驗筆錄1份（偵三卷
    第21至24頁）、臺南市○○○○○○○○○○○○○○○○○○○○○○○○○○○○0○○○
    ○○○00○00○○○○○○段000地號】臺南市政府環境保護局現勘圖
    片檔案資料4張（偵三卷第47至48頁）、臺南市政府廢棄物
    清除許可證暨申請書、核准登記證明文件1份（偵三卷第107
    至139頁）、臺南市政府環境保護局109年10月23日環土字第
    1090115317號函暨附稽查紀錄、現勘照片4張­­(本院卷一第
    77至82頁）、郭姵愉手寫筆記影本5紙（調查卷第57至61頁
    ）等附卷可佐，足認被告郭姵愉、吳東泰上開任意性自白與
    事實相符，應堪信為真實。是本案事證明確，被告郭姵愉、
    吳東泰、祐騏公司之犯行明確，均應依法論科。
二、起訴書就事實欄二雖記載：「於108年8月底至9月初，以10萬元之代價，為不詳之人清除裝有閃火點為40度C、總重約49.15公噸之易燃性有害事業廢棄物」等語。然依108年9月25日臺南市○○○○○○○○○○○○○○○○○○0○○○○○○○○○○000○0○00○○○○○段000地號，經比對107年11月30日空拍照片、廢棄物與107年11月30日大致相同，惟現場有新增約2公噸之吸音棉及裝有廢液之塑膠桶，桶身上貼有易燃性之標籤，針對廢液進行採樣1個樣本，後續將檢驗閃火點。四、另依祐騏環保負責人表示：現場之塑膠桶約為108年8月底、9月初載運至現場。...六、另祐騏環保負責人郭姵愉表示，該男朋友吳東泰之朋友（車號：000-0000），於108年7月25日至淵中段242地號載運2車次（49.15公噸）廢棄物，並給付新台幣10萬元。」（偵三卷第49至50頁）。行政院環保署環境督察總隊南區督察大隊108年9月25日紀錄1份記載：「7、郭姵愉另表示，因男朋友吳東泰與盧昭榮等人熟識，故曾於108年7月25日委由盧昭榮清運2車次，代價10萬元（重量：23020公斤及26100公斤），惟無簽訂任何合約，僅提供2張磅單供確認。」等語（調查卷第53至55頁），並有磅單2張之照片在卷可查（偵三卷第48頁），被告郭姵愉於本院審理中供稱：前揭行政院環保署環境督察總隊南區督察大隊108年9月25日紀錄7.所載代價10萬元部分不是指清運閃火點40℃之有害事業廢棄物等語（本院卷二卷第107頁），依被告吳東泰於調詢時供承：(前開盛裝廢液之塑膠桶來源為何？你以若干代價收購？）因為時間有點久，我現在一時也想不出來當初是受何人委託載運該些盛裝廢液之塑膠桶，記得是1名約50幾年次的男子，印象中該名男子要我去永康區振興路48至55號間的某間要關閉的防水工程公司載運，當時還載運該公司的其他廢棄物，總共載運3至4趟的車次，每車次代價大概為9,000元，所以總共收了約36,000元左右。（提示：郭姵愉部分筆記本，該資料是郭姵愉提供本處，資料內容是何人填寫？內容所載意義為何？）這些內容都是郭姵愉依我的指示紀錄在筆記本的，主要是紀錄祐騏公司每天載運的地點、時間及數量。（該資料記載「7月23日度仔10:00永康振興路48號運1台綜合」、「9月9日0000000*** 10:00振興路四台綜合36000」、「9月11日0000000***(號碼詳卷)振興路運2台綜合14000」、「10月4日世文1030振興街運2台20000」及「10月20日世文振興路運1台綜合10000」，何者是你前述受委託承攬載運盛裝廢液之塑膠桶？)經我回想，應該是108年9月9日及9月11日那2天，至永康區振興路快關閉之防水工工程公司載運的綜合新的廢棄物，其中也包含盛裝廢液之塑膠桶，所以應該是行動電話號碼0000000***的使用者請我去載的，因為我跟該名男子以前沒有接觸過，所以筆記本上只紀錄他的行動電話號碼，而沒有紀錄任何名字或稱呼等語（調查卷第48至49頁），觀諸被告郭姵愉之手寫筆記確有記載「9月9日0000000*** 10:00振興路四台綜合36000」、「9月11日0000000***振興路運2台綜合14000」在卷可參（調查卷第57至61頁）。可見被告吳東泰、郭姵愉所清除之有害事業廢棄物塑膠桶之代價應為共計5萬元，數量為共計6車次。而本案究係以5萬元或10萬元之代價，為不詳業者清除閃火點之檢測值係40℃、屬易燃性有害事業廢棄物塑膠桶，及總重約49.15公噸或共計6車次，均尚不影響被告吳東泰、郭姵愉行為已構成廢棄物清理法第46條第1、3、4款罪名之認定，爰更正犯罪事實為「於108年9月9日、9月11日，以共計5萬元之代價，至永康區振興路某防水工程公司，以11噸之車輪清除載運含有閃火點為攝氏溫度40度、屬於易燃性有害事業廢棄物之不明廢液塑膠桶共計6車次」，併此敘明。　　　　
叁、論罪科刑：
一、適用法律之說明：
(一)按廢棄物清理法所稱之廢棄物，分左列二種：一、一般廢棄
    物：垃圾、糞尿、動物屍體或其他非事業機構所產生足以污
    染環境之固體或液體廢棄物；二、事業廢棄物：①有害事業
    廢棄物：由事業機構所產生具有毒性、危險性，其濃度或數
    量足以影響人體健康或污染環境之廢棄物。②一般事業廢棄
    物：由事業機構所產生有害事業廢棄物以外之廢棄物；從事
    廢棄物清除、處理業務者，應向直轄市、縣（市）主管機關
    或中央主管機關委託之機關申請核發公民營廢棄物清除處理
    機構許可文件後，始得受託清除、處理廢棄物業務，廢棄物
    清理法第41條第1項定有明文。是同法第46條第4款所謂未依
    第41條第1項規定領有廢棄物清除、處理許可文件者，自係
    指從事廢棄物清除、處理業務，而未經申請核發許可文件者
    及非從事廢棄物清除、處理業務，而無法申請核發許可文件
    者而言；且行為人亦不以公民營廢棄物清除處理機構為限，
    凡未領有許可證或核備文件而從事廢棄物貯存、清除、處理
    者，即足當之（最高法院109年度台上大字第3338號裁定參
    照）。
(二)又廢棄物清理法第46條第4款所規定之「貯存、清除、處理
    」之定義，行政院環境保護署依廢棄物清理法第36條第2項
    之授權所頒定之「事業廢棄物貯存清除處理方法及設施標準
    」第2條規定，事業廢棄物之貯存、清除、處理之定義分別
    如下：「一、貯存：指事業廢棄物於清除、處理前，放置於
    特定地點或貯存容器、設施內之行為。二、清除：指事業廢
    棄物之收集、運輸行為。三、處理：指下列行為：（一）中
    間處理：指事業廢棄物在最終處置或再利用前，以物理、化
    學、生物、熱處理或其他處理方法，改變其物理、化學、生
    物特性或成分，達成分離、減積、去毒、固化或穩定之行為
    。（二）最終處置：指衛生掩埋、封閉掩埋、安定掩埋或海
    洋棄置事業廢棄物之行為。（三）再利用：指事業產生之事
    業廢棄物自行、販賣、轉讓或委託做為原料、材料、燃料、
    填土或其他經中央目的事業主管機關認定之用途行為，並應
    符合其規定者。」，上開辦法既係主管機關依法律授權制定
    頒行之行政命令，並仍有效施行之中，自應依其定義認定廢
    棄物相關業務各項行為之性質。又按非法棄置廢棄物，亦屬
    違法之廢棄物處理行為（最高法院102年度台上字第4403判
    決意旨參照）。
(三)廢棄物清理法第46條第3款所稱「未經主管機關許可，提供
    土地回填、堆置廢棄物」，立法目的在於限制廢棄物之回填
    、堆置用地，必須事先通過環保主管機關之評估、審核，以
    確保整體環境之衛生與安全，固以提供土地者作為規範對象
    ，但不以土地所有權人為必要，亦即祇要有事實上之提供作
    為乃已足，至其是否具有合法、正當之權源（例如借用、租
    用等），甚或騙使所有權人同意或無權占有，均非所問（最
    高法院98年度台上字第5712號、100年度台上字第2723號判
    決意旨參照）。
二、事實欄一部分：
(一)本案被告吳東泰、郭姵愉自106年8月間起，迄至為警查獲止
    ，未依廢棄物清理法第41條第1項規定領有廢棄物清除、處
    理許可文件，陸續將上開事實欄一所示之一般事業廢棄物，
    載運至上揭安南區淵中段242號地號土地、安南區溪南段446
    號地號土地堆置，依上開說明，被告郭姵愉、吳東泰所為均
    應屬未領有廢棄物清除、處理許可文件非法貯存、清除行為
    ，被告郭姵愉提供前揭2筆土地，被告吳東泰提供安南區淵
    中段242號地號土地所為，均係未經主管機關許可，提供土
    地堆置廢棄物。
(二)核被告郭姵愉、吳東泰就事實欄一所為，均係犯廢棄物清理
    法第46條第3款之未經主管機關許可，提供土地堆置廢棄物
    罪及同條第4款前段之非法清理廢棄物罪。被告郭姵愉、吳
    東泰就上開非法貯存、清除廢棄物、提供安南區淵中段242
    號地號土地堆置廢棄物犯行，有犯意聯絡及行為分擔，應論
    以共同正犯。
三、事實欄二部分：
(一)又「有害特性認定之有害事業廢棄物種類如下：六、易燃性
    事業廢棄物：指事業廢棄物具有下列性質之一者：（一）廢
    液閃火點小於攝氏溫度60度者。但不包括乙醇體積濃度小於
    百分之24之酒類廢棄物。」有害事業廢棄物認定標準第4 條
    第6 款第1 目定有明文。另廢棄物清理法第46條第1 款所稱
    「任意棄置有害事業廢棄物」，係指行為人主觀上基於捨棄
    或拋棄之意思，而將有害事業廢棄物堆置於某處，並無移轉
    或後續處理之計畫或意圖者。個案是否應認定為「棄置」，
    應就其行為是否確已不再作後續之處理以為判定，僅依「堆
    置」行為並無法判定其是否為「棄置」，如其「堆置」後並
    無後續處理之意圖時，應認定屬「非法棄置」。查被告吳東
    泰、郭姵愉所棄置之廢棄物塑膠桶內液體，經送鑑後閃火點
    為攝氏40度，此有前揭正修科技大學超微量研究科技中心檢
    測報告1份(調查卷第41至43頁）、臺灣檢驗科技股份有限公
    司高雄分公司廢棄物樣品檢驗報告1紙（調查卷第44頁）在
    卷可稽，自屬有害事業廢棄物無訛，且被告2人無法清楚交
    代本案有害事業廢棄物實際來源，將上開廢棄物棄置在安南
    區淵中段242號地號土地，在遭查獲前主觀上並無移轉或後
    續處理之計畫或意圖，顯屬非法從事有害事業廢棄物之棄置
    行為。
(二)本案被告2人於108年9月9日起迄至108年9月25日被稽查時止
    ，未依廢棄物清理法第41條第1項規定領有甲級廢棄物清除
    、處理許可文件，被告2人不清楚本案有害事業廢棄物實際
    來源，於108年9月9日、9月11日接續將以塑膠桶裝之上開有
    害事業廢棄物，載運至上揭安南區淵中段242號地號土地棄
    置後，在本案稽查前未再有何處理，顯然係將前述有害事業
    廢棄物棄置在該處之行為，依上開說明，其所為應屬廢棄物
    清理法所指任意棄置有害廢棄物；未經主管機關許可，提供
    土地堆置廢棄物，及未領有廢棄物清除、處理許可文件非法
    清除、處理行為無訛。核被告郭姵愉、吳東泰就事實欄二所
    為，均係犯廢棄物清理法第46條第1款之任意棄置有害事業
    廢棄物罪、同條第3款之未經主管機關許可，提供土地堆置
    廢棄物罪及同條第4款前段之非法清理廢棄物罪。被告郭姵
    愉、吳東泰就上開事實欄二所載犯行，有犯意聯絡及行為分
    擔，應論以共同正犯。　　　　
(三)起訴書固認被告郭姵愉、吳東泰就事實欄二所為，係涉犯廢
    棄物清理法第46條第4款後段之未依許可文件內容清除廢棄
    物罪，惟按廢棄物清理法第46條第4款「後半段」規定之犯
    罪主體，既指已取得貯存、清除、處理機構許可文件之業者
    ，因未依其所取得之廢棄物貯存、清除、處理許可文件之內
    容，進行貯存、清除、處理廢棄物而觸法，此之犯罪主體，
    自以領有清除許可文件具清理廢棄物資格身分者為限，屬於
    具有一定之身分或特定關係之人，始能成立之犯罪；此條款
    之前、後段犯罪構成要件事實並不相同，且影響與行為主體
    有共同犯罪者於法律適用時之不同結果，應予區辨。再廢棄
    物清理法第28條第1項第3款第1目規定：「事業廢棄物之清
    理，除再利用方式外，應以下列方式為之：……三、委託清除
    、處理：（一）委託經主管機關許可清除、處理『該類』廢棄
    物之公民營廢棄物清除處理機構清除、處理。」；復依公民
    營廢棄物清除處理機構許可管理辦法第6條第1項、第2項規
    定：「（第1項）清除機構分級及專業技術人員設置規定如
    下：一、甲級：從事一般廢棄物、一般事業廢棄物及『有害
    事業廢棄物』清除業務（下略）。二、乙級：從事一般廢棄
    物及一般事業廢棄物清除業務（下略）。（第2項）處理機
    構分級及專業技術人員設置規定如下：一、甲級：從事一般
    廢棄物、一般事業廢棄物及『有害事業廢棄物』處理業務（下
    略）。二、乙級：從事一般廢棄物及一般事業廢棄物處理業
    務（下略）。」依此分級設置規定，廢棄物清除機構取得甲
    級清除資格者，准其清除處理「有害事業廢棄物」外，應按
    其取得之清除許可等級，清除相當等級之廢棄物，不得持較
    低等級清除許可文件，清除較高等級之廢棄物。故公民營廢
    棄物清除機構，欲清除「有害事業廢棄物」，應取得甲級清
    除許可文件，始得為之；若有違反上述規定，因其不具備所
    清除廢棄物之相當清除機構等級資格，於法應認與「未依第
    41條第1項規定領有廢棄物清除、處理許可文件」者同，始
    符廢棄物清理法第46條第4款之立法本旨。是該條款之前半
    段所稱「未依第41條第1項規定領有許可文件」，除行為人
    未曾領有清除事業廢棄物許可文件者外，應包括申領較低等
    級許可文件，而清除較高等級（有害）事業廢棄物者在內（
    最高法院110年度台上字第4041號判決意旨參照）。本案祐
    騏公司為乙級廢棄物清除機構，僅領有一般（事業）廢棄物
    之清除許可文件，祐騏公司非屬取得清除「有害事業廢棄物
    」許可之甲級清除機構。其負責人郭姵愉既未持有清除有害
    事業廢棄物等級之許可文件，而執行清除之業務行為，自該
    當廢棄物清理法第46條第4款「前半段」之構成要件，應論
    以未領有許可文件清除廢棄物罪刑，並對具犯意聯絡與行為
    分擔之吳東泰，依刑法第28條規定論以共同正犯。起訴意旨
    認被告2人涉犯係同法第46條第4款「後半段」之領有廢棄物
    清除許可文件而未依該許可文件內容清除廢棄物罪，自有誤
    會。
(四)起訴書雖未記載被告郭姵愉、吳東泰違反廢棄物清理法第46
    條第1款之任意棄置有害事業廢棄物罪之罪名，但此僅屬漏
    載法條，適用法條仍屬法院職權，不受起訴法條之限制，且
    本院亦已當庭告知被告郭姵愉、吳東泰此部分涉犯之法條及
    罪名（見本院卷二第95頁），賦予被告郭姵愉、吳東泰辯明
    之機會，對其等訴訟上之防禦權已有保障；爰變更起訴法條
    。　　
四、被告郭姵愉、吳東泰於如事實欄一、所示時間，陸續將被告
    祐騏公司受託清除之一般事業廢棄物堆置在系爭2筆土地，
    主觀上顯係基於單一非法清除、貯存廢棄物、提供土地堆置
    廢棄物之犯意，反覆實行上開犯行，為集合犯，應僅論以一
    罪。事實欄一為警查獲後，被告郭姵愉、吳東泰於如事實欄
    二、所示時間，陸續將被告祐騏公司受託清除之有害事業廢
    棄物堆置在安南區淵中段242號地號土地上，主觀上係基於
    單一任意棄置有害事業廢棄物、非法清理廢棄物、提供土地
    堆置廢棄物之犯意，反覆實行上開犯行，亦為集合犯，僅論
    以一罪。
五、又廢棄物清理法第46條所列第1款至第6款之罪，係各自獨立
    之罪名，並非犯某一罪之各種加重條件，且同條第3款之非
    法提供土地堆置廢棄物罪，與同條第4款之非法清理廢棄物
    罪，其罪名與犯罪態樣互殊，自無包括論以集合犯一罪之餘
    地（最高法院104年度台上字第3602號判決意旨參照）。被
    告郭姵愉、吳東泰如事實欄一、所為，均係以一行為同時觸
    犯廢棄物清理法第46條第4款前段之非法清理廢棄物罪及同
    條第3款之非法提供土地堆置廢棄物罪，為想像競合犯，應
    依刑法第55條規定，從一重之廢棄物清理法第46條第4款前
    段之非法清理廢棄物罪處斷。又如事實欄二、部分，被告2
    人以一棄置行為同時觸犯廢棄物清理法第46條第1、3、4款
    之罪名，為想像競合犯；然因有害事業廢棄物含有危害生態
    之成分，任意棄置對於環境污染破壞嚴重，可能引發生態浩
    劫，情節較重，依刑法第55條之規定，應從廢棄物清理法第
    46條第1款任意棄置有害事業廢棄物罪處斷。　　
六、被告郭姵愉、吳東泰如事實欄一、二、所為，行為時間可明
    顯區分，屬個別起意之獨立數行為，且犯意有別，行為互殊
    ，應予分論併罰（共2罪）。　　
七、事實欄一、部分，被告祐騏公司因其負責人即被告郭姵愉、
    受僱人吳東泰執行業務犯廢棄物清理法第四十六條第四款前
    段之非法清理廢棄物罪，應依同法第47條規定，科以廢棄物
    清理法第46條所規定之罰金。事實欄二、部分，被告祐騏公
    司因其負責人即被告郭姵愉、受僱人吳東泰執行業務犯廢棄
    物清理法第46條第1款任意棄置有害事業廢棄物罪，應依同
    法第47條規定，科以廢棄物清理法第46條所規定之罰金。前
    揭2罪應予分論併罰。
八、爰以行為人之責任為基礎，審酌被告郭姵愉係祐騏公司負責
    人，被告吳東泰為該公司之司機，其等知悉廢棄物貯存、清
    除需在嚴格之要件下為之，竟非法貯存、清除廢棄物，將事
    實欄一所載廢棄物清除、貯存於系爭2筆土地。又被告郭姵
    愉、吳東泰亦知悉祐騏公司僅有乙級廢棄物清除許可證，僅
    得合法清運一般廢棄物及一般事業廢棄物，不得清除有害事
    業廢棄物，竟非法提供土地任意棄置有害事業廢棄物，其等
    所為嚴重影響環境衛生且危及生態，亦有妨害國民健康，並
    審酌被告吳東泰、郭姵愉犯後坦承犯行，本案如事實欄二原
    堆置閃火點小於60°C之廢液已全數清除完畢，惟如事實欄一
    所堆置之廢棄物，經臺南市○○○○○○○於000○0○00○○○○段000地
    號進行清理監管作業（稽查紀錄如附），現場仍有3600公噸
    營建混合物尚未完成清理，另溪南段446地號亦有6.25公噸
    營建混合物未清理，此有臺南市政府環境保護局109年10月2
    3日環土字第1090115317號函暨所附之稽查紀錄、現勘照片4
    張在卷可參（本院卷第77至82頁），被告郭姵愉已向臺南市
    政府環境保護局提交清理計劃，有其提出之臺南市政府環境
    保護局110年5月11日環土字第1100042841號函暨函附廢棄物
    處理（清理）計畫書申請文件、營建廢棄土、建物進廠申請
    書及台境企業股份有限公司營建混合物同意傾倒證明書各1
    份（本院卷一第409至445頁）在卷可稽，惟尚未完成清理如
    事實欄一所堆置之一般事業廢棄物，並考量被告吳東泰、郭
    姵愉非法清理廢棄物之種類、數量、期間久暫，暨其等犯罪
    目的、手段、智識程度、家庭生活及經濟狀況（本院卷二第
    124至125頁）等一切情狀，分別量處如主文第一、二項所示
    之刑。又如事實欄一被告祐騏公司因其負責人即被告郭姵愉
    、受僱人吳東泰執行業務犯廢棄物清理法第46條第4款前段
    之非法清理廢棄物罪；如事實欄二被告祐騏公司因其負責人
    即被告郭姵愉、受僱人吳東泰執行業務犯廢棄物清理法第46
    條第1款任意棄置有害事業廢棄物罪，分別對被告祐騏公司
    科以如主文第三項所示之刑。
九、關於數罪併罰之案件，如能俟被告所犯數罪全部確定後，於
    執行時，始由該案犯罪事實最後判決之法院所對應之檢察署
    檢察官，聲請該法院裁定之，無庸於每一個案判決時定其應
    執行刑，則依此所為之定刑，不但能保障被告（受刑人）之
    聽審權，符合正當法律程序，更可提升刑罰之可預測性，減
    少不必要之重複裁判，避免違反一事不再理原則情事之發生
    。被告3人各自所犯之2罪，固有可合併定應執行刑之情況，
    惟揆之前揭說明，宜俟被告3人所犯數罪全部確定後，於執
    行時由檢察官聲請裁定，爰不予定其應執行之刑，附此敘明
    。
十、沒收：
(一)按犯罪所得，屬於犯罪行為人者，沒收之；前2項之沒收，
    於全部或一部不能沒收或不宜執行沒收時，追徵其價額；第
    1項及第2項之犯罪所得，包括違法行為所得、其變得之物或
    財產上利益及其孳息，刑法第38條之1第1項前段、第3項、
    第4項分別定有明文。考其立法意旨在於徹底剝奪犯罪所得
    ，消除犯罪誘因，於經濟犯罪及具有穩定社會系統屬「風險
    刑法」之環境犯罪尤然，且上開犯罪所得，不問成本、利潤
    ，均應沒收。
(二)事實欄一、部分：
　⑴被告郭姵愉、吳東泰於本院審理時供述其等對於犯罪所得之
    數額已沒有印象、不確定幾車次，我們都是平分載運的費用
    等語（見本院卷二第123頁）。
　⑵被告郭姵愉於警詢時供稱：(清運營建工程產出之廢棄物清除
    費用如何計算？)以每車次收費2300元。我們幾乎都是當場
    現金交易等語（見警二卷第4頁）。於偵查時供稱：(吳東泰
    如何收費？)廢磚塊的話，都是以車子的台數計算，我們的
    車子是11噸重，費用是兩千到兩千五。如果不是廢磚的其他
    東西，像是民生垃圾的話，每台費用是5500到6000元等語（
    見偵三卷第234頁）。
　⑶被告吳東泰於警詢時供稱：(「祐騏環保科技有限公司」所屬
    之車輛共有幾輛？)兩輛。都是11噸的大貨車。(清運營建工
    程產出之廢棄物清除之費用？)磚角及廢土的話，每車次250
    0元，若袋裝的則是每車次4000至4500元。(堆置在臺南市○○
    區○○段000地號之廢棄物數量？)約4-5車次。(共清運幾車次
    ？)大約100至200台車次，每車次約5噸。如果是磚角，每車
    次1500，廢棄物則是每車次4500元等語（見警一卷第27至28
    頁、警二卷第25頁）。於調詢時供稱：一天平均約3、4車。
    (安南區淵中段242地號內遭堆置廢棄物體積約3,600立方公
    尺，該些廢棄物是否是你載運至該址堆置？）是的，大部分
    都是我載運到該地堆置，我都是用11噸及10噸的卡車前往載
    運，載運磚塊每車收取2,500元，裝潢木板每車收取5,000元
    ，混合事業廢棄物每車收取7,500元，袋磚每車4,000元，家
    庭垃圾等較難處理的廢棄物則收取每車1萬元等語（見調查
    卷第29至21頁）。於偵查時供稱：如果是磚塊類的廢棄物，
    五噸的車子一趟是收2500到3000元，如果是其他的廢棄物，
    當時一車收7500元，這家祐騏環保科技有限公司賺的錢都是
    我和郭姵愉分。(剛才你說KED-6785、KED-6705號是幾噸重
    的一車子?)11噸，但能夠載運物品的重量大約只有五噸重等
    語（見偵三卷第231頁）。
　⑷綜合被告郭姵愉、吳東泰前揭供述，以有利於被告郭姵愉、
    吳東泰之方式，估算其等載運之一般事業廢棄物，含磚及不
    含磚各半，故平均每車次價格約為4000元，犯罪所得共計為
    416,000元【計算式：4,000元×100趟車次＝400,000元，4,00
    0元×4趟車次＝16,000元，400,000元＋16,000元＝416,000元】
    ，被告郭姵愉、吳東泰各分得208,000元，雖未扣案，仍應
    依刑法第38條之1第1項前段規定宣告沒收，於全部或一部不
    能沒收或不宜執行沒收時，則應依同條第3項規定，追徵其
    價額。
(三)事實欄二、部分之犯罪所得共計5萬元，已如前述理由欄貳
    之二所載，被告郭姵愉、吳東泰平分犯罪所得，其等各分得
    25,000元，雖未扣案，仍應依刑法第38條之1第1項、第3項
    之規定宣告沒收，於全部或一部不能沒收或不宜執行沒收時
    ，追徵其價額。
肆、移送併辦均退回部分：
一、本件於起訴後，(一)被告部分郭姵愉、吳東泰固經臺灣臺南
    地方檢察署以109年9月30日南檢文平109偵17449字第109906
    4753號函檢附該署檢察官109年度偵字第17449號移送併辦意
    旨書，就郭姵愉、吳東泰另犯廢棄物清理法第46條第4款後
    段之罪嫌移送併辦。查檢察官109年度偵字第17449號移送併
    辦意旨略以：被告郭姵愉與吳東泰係男女朋友，2人共同經
    營祐騏環保科技有限公司（下稱祐騏公司），並以郭姵愉為
    祐騏公司登記負責人，祐騏公司於民國108年7月1日取得臺
    南市政府核發之乙級廢棄物清除許可證，僅得從事清運一般
    廢棄物及一般事業廢棄物載運至合法焚化爐處理之業務，2
    人竟共同基於違反廢棄物清理法之犯意聯絡，先由郭姵愉於
    108年11月20日，出面向李昆中承租其與李昆顯及李國正共
    有之臺南市○○區○○段000○000○000地號土地，再由吳東泰前
    往不詳工地，載運未分類之建築廢棄物傾倒在上開土地上。
    嗣吳東泰於109年1月12日，駕駛車號000-0000號自小貨車，
    載運未分類之建築廢棄物傾倒在上開土地時，為李昆中發現
    並報警處理，雙方於109年1月22日終止租賃契約，詎吳東泰
    復於109年3月26日，指使不詳之員工，駕駛上開自小貨車載
    運廢木材傾倒在上開土地，再為李昆中發現並錄影存證。(
    二)被告郭姵愉、祐騏環保科技有限公司固經臺灣臺南地方
    檢察署以110年7月9日南檢文平110偵12563字第1109041001
    號函檢附該署檢察官110年度偵字第12563號移送併辦意旨書
    ，就郭姵愉另犯廢棄物清理法第46條第4款後段之罪嫌、祐
    騏環保科技有限公司另犯廢棄物清理法第47條之罪嫌移送併
    辦。查檢察官110年度偵字第12563號移送併辦意旨略以：被
    告郭姵愉係祐騏環保科技有限公司（下稱祐騏公司）之負責
    人，祐騏公司雖領有臺南市政府廢棄物清除許可證，惟未申
    請設置貯存場或轉運站，竟自不詳時間起，指使不知情之貨
    車司機賈明忠，將祐騏公司受委託清除、處理之營建廢棄物
    ，載運至臺南市○○區○○段000○000地號土地進行簡易分類、
    篩選廢棄物，嗣經土地所有人李昆中於民國109年3月26日發
    現上開土地遭堆置廢棄物，乃向臺南市政府環境保局（下稱
    環保局）陳情，經環保局派員於同日上午11時30分許前往上
    開土地稽查，發現現場有堆置大量營建廢棄物（磚、瓦、水
    泥塊）、太空包裝爐渣7包及飼料袋裝白色粉狀物40包，而
    查知上情。(三)被告郭姵愉、祐騏環保科技有限公司固經臺
    灣臺南地方檢察署以110年7月29日南檢文平110偵14682字第
    1109044998號函檢附該署檢察官110年度偵字第14682號移送
    併辦意旨書，就郭姵愉另犯廢棄物清理法第46條第3款、第4
    款後段之罪嫌、祐騏環保科技有限公司另犯廢棄物清理法第
    47條之罪嫌移送併辦。查檢察官110年度偵字第14682號移送
    併辦意旨略以：被告郭姵愉係祐騏環保科技有限公司（下稱
    祐騏公司）之負責人，祐騏公司雖領有臺南市政府廢棄物清
    除許可證，惟未申請設置貯存場或轉運站，竟未經主管機關
    許可，自不詳時間起，指使不詳之貨車司機，將祐騏公司受
    委託清除、處理之營建廢棄物，載運至其提供之臺南市○○區
    ○○段00000地號土地堆置，經臺南市政府環境保局派員於民
    國109年12月14日上午10時30分許前往上開土地稽查，發現
    堆置有廢棄棧板、板模、鐵皮、鐵條、碎磚塊、混凝土塊、
    碎石膏板等營建混合物，而查知上情。因認郭姵愉、吳東泰
    就此部分涉犯廢棄物清理法第46條第3款、第4款後段之罪嫌
    、祐騏環保科技有限公司另犯廢棄物清理法第47條之罪嫌，
    與本案前揭郭姵愉、吳東泰、祐騏公司有罪部分有集合犯之
    實質上一罪關係，請求併予審理等語。
二、按「集合犯固因其行為具有反覆、繼續之特質，而評價為包
    括之一罪，然並非所有反覆或繼續實行之行為，皆一律可認
    為包括之一罪，而僅受一次評價，故仍須從行為人主觀上是
    否自始即具有單一或概括之犯意，以及客觀上行為之時空關
    係是否密切銜接，並依社會通常健全觀念，認屬包括之一罪
    為合理適當者，始足以當之。尤以行為經警方查獲時，其反
    社會性及違法性已具體表露，行為人已有受法律非難之認識
    ，其包括一罪之犯行至此終止，若經司法機關為相關之處置
    後，猶再犯罪，則其主觀上顯係另行起意而為，客觀上其受
    一次評價之事由亦已消滅，自不得再以集合犯論」（最高法
    院110年度台上字第3975號判決意旨參照），查本案郭姵愉
    、吳東泰就事實欄一、所犯廢棄物清理法第46條第3款、第4
    款前段等罪，係行政院環保署環境督察總隊南區環境督察大
    隊及臺南市政府環境保護局接獲檢舉，分別於107年10月9日
    ，前往安南區溪南段446號地號土地稽查，發現堆置營建混
    合物；再於107年12月5日，前往安南區淵中段242號地號土
    地稽查，發現堆置營建混合物，並經內政部警政署保安警察
    第七總隊第三大隊調查，於108年1月8日、108年2月26日通
    知郭姵愉、吳東泰製作筆錄。郭姵愉、吳東泰就事實欄二、
    所犯廢棄物清理法第46條第1款、3款、第4款前段等罪，係
    臺南市○○○○○○○○000○0○00○○○○區○○段000號地號土地稽查發
    現。而前揭併辦意旨之事實，均係郭姵愉、吳東泰於本案事
    實欄一及二犯行被查獲後，已不能再堆置廢棄物至安南區淵
    中段242號地號土地上，始轉而於108年11月20日，由郭姵愉
    出面向李昆中承租其與李昆顯及李國正共有之臺南市○○區○○
    段000○000○000地號土地，再由吳東泰前往不詳工地，載運
    未分類之建築廢棄物傾倒在上開土地上。至臺南市政府環境
    保局於民國109年12月14日上午10時30分許，前往稽查臺南
    市○○區○○段00000地號土地發現堆置廢棄物部分，據被告吳
    東泰供述：我印象是109年之後才堆置在安南區溪南段446-2
    地號土地等語（本院卷二第123頁），故前揭三件併案，均
    難認為與本案論罪科刑部分有何集合犯一罪關係，自非起訴
    效力所及，本院就此部分不得逕予審究。上開併案部分，均
    應退回由檢察官另行依法處理。　　　　　
據上論斷，應依刑事訴訟法第273條之1第1項、第299條第1項前
段，判決如主文。　　
本案經檢察官林容萱提起公訴，檢察官洪欣昇到庭執行職務。
中　　華　　民　　國　　111 　年　　5 　　月　　25　　日
　　　　　　　　　刑事第十三庭  法　官　王惠芬
以上正本證明與原本無異
如不服本判決應於收受本判後20日內向本院提出上訴書狀，並應
敘述具體理由。其未敘述上訴理由者，應於上訴期間屆滿後20日
內向本院補提理由書狀（均須按他造當事人之人數附繕本）「切
勿逕送上級法院」。
  　　　　　　　　　　　　　　　書記官　陳杰瑞
中　　華　　民　　國　　111 　年　　5 　　月　　25　　日
附錄本案論罪科刑法條：
廢棄物清理法第46條
有下列情形之一者，處1年以上5年以下有期徒刑，得併科新臺幣
15,000,000元以下罰金：
一、任意棄置有害事業廢棄物。
二、事業負責人或相關人員未依本法規定之方式貯存、清除、處
    理或再利用廢棄物，致污染環境。
三、未經主管機關許可，提供土地回填、堆置廢棄物。
四、未依第41條第1項規定領有廢棄物清除、處理許可文件，從
    事廢棄物貯存、清除、處理，或未依廢棄物清除、處理許可
    文件內容貯存、清除、處理廢棄物。
五、執行機關之人員委託未取得許可文件之業者，清除、處理一
    般廢棄物者；或明知受託人非法清除、處理而仍委託。
六、公民營廢棄物處理機構負責人或相關人員、或執行機關之人
    員未處理廢棄物，開具虛偽證明。
廢棄物清理法第47條　　　　
法人之負責人、法人或自然人之代理人、受僱人或其他從業人員
，因執行業務犯前2條之罪者，除處罰其行為人外，對該法人或
自然人亦科以各該條之罰金。